【裁判字號】    97,訴,577
【裁判日期】    970930
【裁判案由】    違反槍砲彈藥刀械管制條例
【裁判全文】
臺灣臺北地方法院刑事判決               97年度訴字第577號
公  訴  人  臺灣臺北地方法院檢察署檢察官
被      告  乙○○
選任辯護人  黃重鋼律師
            林上鈞律師
            李詩皓律師
上列被告因違反槍砲彈藥刀械管制條例案件，經檢察官提起公訴
（九十七年度偵字第四二二三號），本院判決如下：
    主  文
乙○○未經許可，寄藏可發射子彈具有殺傷力之改造手槍，處有
期徒刑年貳月，併科罰金新臺幣伍萬元，罰金部分如易服勞役
，以新臺幣壹仟元折算壹日。扣案如附表所示之物沒收。
    事  實
一、乙○○於民國九十六年十二月十七日凌晨某時許，在其位於
    臺北縣蘆洲市○○街二百九十五號六樓之住處內，明知真實
    姓名、年籍不詳、綽號「不見（臺語發音）」之成年男子委
    其代為保管之如附表所示之改造手槍係可發射子彈且具有殺
    傷力，仍基於寄藏該改造手槍之犯意，接受該名男子之委託
    ，代為保管如附表所示之改造手槍，而無故寄藏之。嗣於九
    十七年一月三十一日十八時四十分許，員警甲○○在臺北市
    大安區○○路○段五十二號咖啡店內執行觀察埋伏勤務時，
    適乙○○進入該店之廁所內，員警甲○○見其形跡可疑，乃
    上前盤查，經取得乙○○之同意後，當場自上開咖啡店廁所
    洗手台下方扣得乙○○藏放該處、如附表所示之改造手槍一
    支，而查知上情。
二、案經臺北市政府警察局移送臺灣臺北地方法院檢察署（下稱
    臺北地檢署）檢察官偵查起訴。
    理  由
一、證據之認定：
  (一)按被告以外之人於審判外之言詞或書面陳述，除法律有規定
    者外，不得作為證據；又被告以外之人於審判外之陳述，雖
    不符同法第一百五十九條之一至第一百五十九條之四之規定
    ，而經當事人於審判程序同意作為證據，法院審酌該言詞陳
    述或書面陳述作成時之情況，認為適當者，亦得為證據。當
    事人、代理人或辯護人於法院調查證據時，知有第一百五十
    九條第一項不得為證據之情形，而未於言詞辯論終結前聲明
    異議者，視為有前項之同意，刑事訴訟法第一百五十九條第
    一項、第一百五十九條之五分別定有明文。查本案所據以認
    定被告乙○○犯罪事實之下列證據，因公訴人、被告乙○○
    及其選任辯護人於本院準備程序及審判期日中均未予爭執其
    證據能力，且迄至言詞辯論終結前亦未再聲明異議（本院九
    十七年九月十八日審判筆錄參照），本院審酌該等言詞或書
    面陳述作成時之情況，並無不宜作為證據之情事，依刑事訴
    訟法第一百五十九條之五之規定，自得作為證據，合先敘明
    。
  (二)上開事實一之部分，業據證人即咖啡店員工彭柏瑋於警詢時
    證述明確（偵查卷第二十、二一頁參照），並有現場蒐證照
    片十一張（偵查卷第二三頁至第二八頁參照）及臺北市政府
    警察局槍枝初步檢視報告表一份（偵查卷第二九頁至第三一
    頁參照）在卷足憑，復有如附表所示之改造手槍一支扣案可
    證，而如附表所示之改造手槍經送內政部警政署刑事警察局
    （下稱刑事局）以性能檢驗法鑑驗後，結果略以：送驗手槍
    一支（槍枝管制編號0000000000號），認係改造
    手槍，由仿ＢＥＲＥＴＴＡ廠九二ＦＳ半自動手槍製造之槍
    枝，車通金屬槍管內阻鐵而成，槍枝扳機之單動功能已損壞
    ，惟仍可以複動方式供擊發適用子彈使用，認具殺傷力等語
    ，有該局九十七年三月七日出具之刑鑑字第○九七○○一九
    一八八號槍彈鑑定書一份附卷可稽（偵查卷第四十六頁至第
    四十八頁參照）；又「複動」功能係指直接扣押扳機帶動擊
    錘、釋放擊錘、撞針擊發子彈等動作，而「單動」功能則係
    指將擊錘先予定位，呈「待擊發」狀態，經扣壓扳機釋放擊
    錘、撞針擊發子彈等動作，如附表所示之改造手槍外觀上並
    無明顯之鏽蝕及毀壞痕跡，於前次鑑定時，槍枝扳機之單動
    功能雖已損壞，惟仍可以複動方式供擊發子彈使用，故並不
    影響槍枝擊發子彈之功能等情，有該局九十七年六月三十日
    出具之刑鑑字第○九七○○七三○五一號函一紙在卷可佐（
    本院卷第三三頁參照）；另鑑定人丙○○於本院九十七年九
    月十八日審理時結證稱：性能檢驗法主要檢測槍枝擊發功能
    是否正常，第二是判斷槍枝結構上有無辦法承受相當程度的
    子彈暴壓，第三是判斷槍枝主要材質為何及重要零件有無缺
    漏。擊發功能通常是拿一個柱狀物放進槍管裡面扣動扳機去
    檢測撞針有無打到柱狀物，如果有打到就表示撞針可自然突
    出擊發子彈，證明槍枝擊發功能正常，本案有做這樣的檢測
    。至於槍枝扳機使用有單動及複動之功能，如果用單動使用
    ，會將槍枝上的擊錘往後暗下來固定住，如果是此時扣扳機
    就可以擊發，但是這把槍擊錘無法固定，所以鑑定結果上寫
    說單動功能損壞，但是還是可以直接透過扣扳機的動作讓擊
    錘自動擊發，這就是複動方式擊發適用子彈，我可以肯定的
    說本件槍枝的擊錘力道可以擊發適用子彈等語屬實（本院卷
    (二)九十七年九月十八日審判筆錄參照），從而，扣案如附表
    所示之改造手槍確實可發射子彈而具有殺傷力無訛。而被告
    乙○○於本院審理時對於上開事實一之部分亦供承不諱（本
    院同上審判筆錄參照），是依(一)證人潘柏瑋之證述、(二)鑑定
    人丙○○之證述、(三)現場蒐證照片十一張、(四)臺北市政府警
    察局槍枝初步檢視報告表一份、(五)上開刑事局出具之鑑定書
    及函文各一份以及(六)扣案如附表所示之改造手槍等補強證據
    已足資擔保被告於本院審理中所為之上開任意性自白具有相
    當程度之真實性，而得確信被告前述自白之犯罪事實確屬真
    實，從而依刑事訴訟法第一百五十六條第一項及同條第二項
    規定，自得依被告前述自白及該補強證據認定被告確有為前
    述未經許可，寄藏如附表所示、可發射子彈具有殺傷力之改
    造手槍之犯行。
  (三)被告之選任辯護人雖為被告辯護以：員警僅因被告形跡可疑
    始上前盤查，被告直接向員警坦承持有如附表所示之改造手
    槍，故本件被告係自首云云，並聲請傳喚案發當時查獲被告
    之員警甲○○到庭作證。惟查：
  1.按自首以對於未發覺之罪投案而受裁判為要件，如案已發覺
    ，則被告縱有投案陳述自己犯罪之事實，亦祇可謂為自白，
    不能認為自首（最高法院二十六年上字第四八四號判例意旨
    可資參照）。
  2.證人甲○○於本院審理時結證稱：因為之前有接獲情資說查
    獲現場那家咖啡店有毒品交易，出入複雜，九十七年一月三
    十一日，我們有一組人前往該咖啡店內執行觀察及埋伏之勤
    務，剛好被告進來，看到我們就直接跑到廁所，把廁所門關
    起來，我們覺得被告形跡可疑，神色詭異，就在門外等候，
    被告不到一分鐘就出來，因為沒有聽到廁所內有沖水的聲音
    ，我們就問被告可否搜索，他說可以，我們看到被告一直在
    看洗手台下面，就問他有什麼東西，我們就與他一起蹲下去
    看，被告就直接從洗手台下拿出一個黑色袋子，我們因為擔
    心袋子裡有什麼危險的東西，所以就要被告將袋子拿過來，
    他把袋子交給我時沒說什麼，我拿到袋子覺得很重，不知是
    槍還是毒品，打開來看知道是槍，就問被告槍是否你的，被
    告就表示是一個綽號叫做「不見」的人拿給他的等語屬實（
    見本院九十七年九月十八日審判筆錄），顯見被告並未於警
    員發覺其犯罪前即主動將扣案之改造手槍拿出交付警員，或
    向警員表明袋內之物品為槍枝，而係待警員已查知該袋內之
    物品為槍枝後，被告方被動承認甚明，揆之上揭判例意旨，
    自難認被告有何自首之情事。從而，被告之選任辯護人所為
    上開辯護意旨，顯非事實，難以採信。
  (四)綜上所述，本件事證明確，被告犯行堪以認定，應予依法論
    科。
二、論罪科刑之法律適用：
  (一)按寄藏與持有槍枝、子彈，其單純之持有並不包括寄藏，但
    寄藏之受人委託代為保管，其保管本身所為之持有，係寄藏
    之當然結果，法律上僅就寄藏行為為包括之評價，不另就持
    有論罪（最高法院九十六年度臺上第四三八五號判決意旨參
    照）。核被告乙○○所為，係犯槍砲彈藥刀械管制條例第八
    條第四項之未經許可，寄藏可發射子彈具有殺傷力之改造手
    槍罪。公訴意旨雖於事實欄第三、四行均記載「及其主要組
    成零件」等文字，惟經本院審理結果，扣案之彈匣一個屬如
    附表所示改造槍枝之一部分，此外，被告並無寄藏任何槍枝
    之主要組成零件之行為，是起訴書犯罪事實此部分之記載顯
    為誤載，且經公訴人於九十七年四月二十八日提出補充理由
    書表示，上開文字顯係贅載，應予刪除等語（本院卷(一)第二
    七頁參照），併此敘明。
  (二)爰審酌被告未經許可寄藏改造手槍，對社會治安及人身安全
    所造成之潛在危害甚鉅，惟其於寄藏期間未將開槍供非法使
    用，犯罪情節尚非重大，及其犯後尚能坦承犯行，態度良好
    ，兼衡其犯罪之動機、目的、手段等一切情狀，量處如主文
    所示之刑，並就罰金部分諭知易服勞役之標準。
  (三)扣案如附表所示之改造手槍，經鑑定後認具殺傷力無訛，已
    如上述，為違禁物，依刑法第三十八條第一項第一款之規定
    ，應由本院宣告沒收之。
據上論斷，應依刑事訴訟法第二百九十九條第一項前段，槍砲彈
藥刀械管制條例第八條第四項，刑法第十一條前段、第四十二條
第三項、第三十八條第一項第一款，判決如主文。
本案經檢察官王育珍到庭執行職務。
中    華    民    國    97    年    9     月    30    日
                  刑事第九庭審判長法  官  林怡秀
                                  法  官  劉素如
                                  法  官  張詩芸
本件正本證明與原本無異。
如不服本判決，應於送達後十日內，向本院提出上訴狀。
                                  書記官  顏淑華
中    華    民    國    97    年    9     月    30    日
附表：
┌──┬────────┬────┬─────────┐
│編號│物品名稱        │數量    │扣押物品清單      │
├──┼────────┼────┼─────────┤
│ 一 │仿ＢＥＲＥＴＴＡ│壹支    │臺北地檢署九十七年│
│    │廠九二ＦＳ型半自│        │度青保管字第一八九│
│    │動手槍之改造手槍│        │號編號１          │
│    │（槍枝管制編號一│        │                  │
│    │00000000│        │                  │
│    │六，含彈匣壹個）│        │                  │
└──┴────────┴────┴─────────┘
附錄本案論罪科刑法條全文：
槍砲彈藥刀械管制條例第八條
未經許可，製造、販賣或運輸鋼筆槍、瓦斯槍、麻醉槍、獵槍、
空氣槍或第四條第一項第一款所定其他可發射金屬或子彈具有殺
傷力之各式槍砲者，處無期徒刑或五年以上有期徒刑，併科新臺
幣一千萬元以下罰金。
未經許可，轉讓、出租或出借前項所列槍枝者，處五年以上有期
徒刑，併科新臺幣一千萬元以下罰金。
意圖供自己或他人犯罪之用，而犯前二項之罪者，處無期徒刑或
七年以上有期徒刑，併科新臺幣一千萬元以下罰金。
未經許可，持有、寄藏或意圖販賣而陳列第一項所列槍枝者，處
三年以上十年以下有期徒刑，併科新臺幣七百萬元以下罰金。
第一項至第三項之未遂犯罰之。


司法院資訊處製作；財團法人民間司法改革基金會備份。
